臺灣高等法院刑事判決　　　　　　　　96年度上訴字第3128號
上　訴　人
即　被　告　甲○○
　　　　　　　　　　現另案在臺灣臺北監獄臺北分監執行中
指定辯護人　本院公設辯護人陳德仁
上列上訴人因偽造貨幣案件，不服臺灣板橋地方法院95年度訴字
第3592號，中華民國96年4月19日第一審判決（起訴案號：臺灣
板橋地方法院檢察署95年度偵字第20638號），提起上訴，本院
判決如下：
    主  文
上訴駁回。
    事  實
一、甲○○於民國95年9月1日凌晨 1時許，在臺北縣中和巿景新
    街「好樂迪ＫＴＶ」前，明知何育德（未據檢察官起訴）所
    交付之新臺幣（下同）千元通用紙幣14張（編號均為
    DS582174UF號）之紙質觸摸與真鈔有異，且安全線並無反光
    變色功能等情狀，均屬偽鈔，竟仍意圖供行使之用而收受予
    以收集之。嗣於95年9月1日上午 9時45分許，在臺北縣中和
    巿景平路 385號巷口因涉違反毒品危害防制條例案件為警盤
    查，並經帶回警局查驗身分時，在其所有黑色皮夾內查獲，
    並扣得上揭偽造之千元通用紙幣（下稱偽鈔）14張。
二、案經臺北縣政府警察局中和分局移送臺灣板橋地方法院檢察
    署檢察官偵查起訴。
    理  由
一、訊據上訴人即被告甲○○承認在上揭時地為警在其所有之黑
    色皮夾內查獲上揭偽造之通用千元紙幣之事實，惟否認有意
    圖供行使之用而收集通用紙幣之犯行，辯稱：伊不知道被查
    扣之紙鈔是偽造的云云。經查：
  (一)在上揭時地為警在被告甲○○所有之黑色皮夾內查獲之通用
    千元紙幣14張，均係偽造等事實，為被告於警詢、偵查、原
    審暨本院審理中並不否認，並經證人即查獲之警員張家隆於
    原審證述明確，且有扣案之上揭偽造之千元通用紙幣14張可
    資佐證。而該14張扣案之千元通用紙幣經鑑定結果為：「均
    以彩色噴墨方式仿印，無凹版印紋凸起效果，紙張非鈔券紙
    ，無水印，安全線以噴黑方式仿，鈔券正面五段裸露部分，
    左下角面額數字以噴墨方式仿折光變色油墨」，有中央印製
    廠95年10月 3日中印發字第0950004627號函暨所附鑑定報告
    書一紙足稽（見偵查卷第69頁、70頁）。
  (二)被告甲○○就扣案之偽鈔之來源在警詢中供承：「是在95年
    9月1日凌晨 1時許在中和市○○街好樂迪前面，是我一位朋
    友叫『阿德』之男子交給我的，因該『阿德』之男子欠我新
    臺幣1萬5千元，該『阿德』之男子交給我的，該『阿德』之
    男子是還我面額1千元新臺幣14張、面額1百元10張新臺幣共
    計1萬5千元新臺幣，而我花了8百元所以剩下1萬4千2百元新
    臺幣。」等語（見偵查卷第 7頁）、檢察官偵查初訊中供承
    ：「我不知道那是偽鈔，那是何宥（應係育之誤）德『阿德
    』給我的，他住中和市○○街214號1樓，他62年次，他前天
    在中和景興街好樂迪前還我1萬5千元」等語（見偵查卷第28
    頁）；第二次檢訊時供稱：「（問：14張偽鈔來源？）是我
    朋友何育德的。」、「他要還我錢，他欠我1萬5千元，給了
    14張 1千元，1張5百元，5張1百元，5百及1百元是真鈔。」
    、「9月1日當天早上 1點多，約我在中和景新街好樂迪見面
    。」、「（問：有誰在場看到何育德拿錢給妳？）沒有人在
    場。」、「我有點一下，當時拿給我時附近燈光不會很亮。
    」等語（見偵查卷第67、68頁）；第三次檢訊則供稱：「他
    說他要給我電腦，我說不要電腦，所以他就去找了一個買家
    ，他是看跳蚤市場的雜誌，買家叫『小楊』，何育德就將電
    腦給他，『小楊』就數1萬4直接拿給我，是『小楊』數給我
    ，我就直接放口袋，沒有經過何育德之手。何育德是先拿 1
    千元給我，那1千元是1張5百的，5張1百的，給我1千元之後
    ，才去找跳蚤市場的買家賣給他電腦，我收錢時不知是假的
    。」云云（見偵查卷第85、86頁）。就上揭被告甲○○如何
    收受扣案偽鈔過程之供詞觀之，被告甲○○在警詢及第一、
    二次偵查中之供詞，就有關從何育德處取得扣案之偽鈔之內
    容核屬一致，而有關何育德因其催討欠款，何育德欲以筆記
    型電腦抵債，經其拒絕後，再找跳蚤市場之「小楊」收購，
    並由「小楊」交付1萬4千元之供詞，係在第三次偵訊時，與
    何育德同時出席偵查庭時（均在押同時提出開偵查庭，詳偵
    查卷內辦案進行單及通知書），始出現之供詞，此一供詞涉
    及被告甲○○和何育德犯罪是否成立之重要供詞，且被告甲
    ○○在上揭偵查中第二次接受訊問時亦明確供稱：交付時沒
    有人在場等語，被告甲○○在前三次詢問時從未提及有關「
    小楊」之人及事，竟在與何育德同時借提出庭時，為相同之
    陳述，此一變易之內容，顯有與何育德互相串證，圖規避刑
    責之疑慮。次查該次偵查中何育德之證詞就其欠被告之債務
    金額證稱：「因為我欠他1萬2千元」云云，就出售電腦予「
    小楊」，並由「小楊」交付予被告之金額證稱：「『小楊』
    就估 1萬，然後就數錢給被告，我沒有經手。」云云，均與
    被告甲○○所供之內容相左，原審傳訊何育德到庭作證，其
    除能證述有於上揭時地因欠被告債務，將其所有之筆記型電
    腦，出售予其從跳蚤市場找來之「小楊」，由「小楊」將款
    項交予被告甲○○以返還借款等情節外，就其所欠被告甲○
    ○款項數額、出售電腦予「小楊」之金額，均答稱不記憶云
    云，從證人何育德所證各詞觀之，更證上揭有關出售電腦予
    「小楊」還債，被告甲○○才取得偽鈔之情節，均屬臨訟編
    造者，否則何育德就此二項關鍵情節，不可能證詞與被告矛
    盾，亦不可能毫無記憶。被告甲○○於本院並稱：我在地院
    時有跟何育德作偽證串供，我被他騙了，其實就是何育德把
    錢還給我的等語（見本院卷第28頁、29頁、43頁、57頁）。
    從而，被告甲○○有關從「小楊」處取得偽鈔之辯詞自無足
    採。（本案證人何育德於偵查中及原審供前具結，而就本案
    重要關係事項，即有關因積欠被告甲○○債務，而將其所有
    之電腦出售予「小楊」之人，以供返還被告債務，使被告甲
    ○○取得偽鈔等節，均屬不實，所為涉犯偽證罪責，原審已
    請檢察官另行依法追訴。）末查，扣案之偽鈔14張，號碼均
    為DS582174UF、安全線及1千元數字無反光變色功能、「壹
    仟圓」底下並無凸出紋路、紙質粗硬，且觸摸起來厚度較厚
    ，不似一般真鈔紙質、紙鈔紋路不甚清晰等顯非真鈔之事實
    ，有偵查卷附勘驗筆錄一紙可查，被告偵查中自承其收受後
    曾經點數，是其應無不知為偽鈔之可能，再衡之被告收集後
    ，將之放於隨身攜帶之黑色皮夾內，並帶出門，已詳述如上
    ，自有意圖供行使之犯意。被告甲○○聲請調閱好樂迪KTV
    之監視錄影帶，以證明何育德係於凌晨2點在好樂迪旁景溪
    街還錢云云（見本院卷第57頁）。然本院本已認定「甲○○
    於95年9月1日凌晨在台北縣中和市○○街『好樂迪KTV』前
    ，收受扣案之偽鈔14張」之事實，並無調閱上揭監視錄影帶
    之必要。綜上，本件事證已明，被告犯行堪以認定，應予依
    法論科。
二、核被告甲○○所為，係犯刑法第196條第1項之意圖供行使之
    用而收集偽造之通用紙鈔罪。原審同此事實認定，依刑法第
    196條第1項之規定，並審酌被告甲○○前有違反毒品危害防
    制條例、偽造印文、竊盜、妨害兵役等前科紀錄，此有本院
    被告前案紀錄表附卷可查，素行不良，欲行使偽鈔不法得利
    之犯罪動機，所為已經對國家鈔券金融流通之戕害，及其智
    識程度、手段，犯後設詞狡飾犯行毫無悔意等一切情狀，量
    處有期徒刑3年6月，扣案之偽造通用千元紙幣14張（編號均
    為 DS582174UF），亦依刑法第200條之規定宣告沒收其認事
    、用法均無不當，量刑亦屬妥適。被告甲○○上訴意旨仍執
    前詞，辯稱：伊不知道何育德所交付被查扣之紙鈔是偽造的
    云云。然查，在被告甲○○所有黑色皮夾內查獲扣得之千元
    通用紙幣14張，號碼均為 DS582174UF、安全線及1千元數字
    無反光變色功能、「壹仟圓」底下並無凸出紋路、紙質粗硬
    ，且觸摸起來厚度較厚，不似一般真鈔紙質、紙鈔紋路不甚
    清晰等顯非真鈔，被告甲○○偵查中自承其收受後曾經點數
    ，是其應無不知為偽鈔之可能，再衡之被告甲○○收集後，
    將之放於隨身攜帶之黑色皮夾內，並帶出門，自有意圖供行
    使之犯意，均已認定如前，被告上訴意旨所陳，並不足取，
    核其上訴，並無理由，應予駁回。
據上論斷，應依刑事訴訟法第368條，判決如主文。
本案經檢察官羅榮乾到庭執行職務。
中　　華　　民　　國　　96　　年　　12　　月　　14　　日
                  刑事第十四庭審判長法　官  陳志洋
                                    法　官  林秀鳳
                                    法　官  沈宜生
以上正本證明與原本無異。
如不服本判決，應於收受送達後十日內向本院提出上訴書狀，其
未敘述上訴之理由者並得於提起上訴後十日內向本院補提理由書
（均須按他造當事人之人數附繕本）。
                                    書記官  陳雅加
中　　華　　民　　國　　96　　年　　12　　月　　18　　日
附錄：本案論罪科刑法條全文
中華民國刑法第196條
行使偽造、變造之通用貨幣、紙幣、銀行券，或意圖供行使之用
而收集或交付於人者，處3年以上10年以下有期徒刑，得併科5千
元以下罰金。
收受後方知為偽造、變造之通用貨幣、紙幣、銀行券而仍行使，
或意圖供行使之用而交付於人者，處 5 百元以下罰金。
第1項之未遂犯罰之。
